臺灣臺北地方法院刑事判決　　　九十三年度訴緝字第一九七號
公　訴　人　臺灣臺北地方法院檢察署檢察官
被　　　告　丙○○
輔　佐　人
即被告之夫　乙○○
選任辯護人　林正杰律師
上列被告因偽造文書等案件，經檢察官提起公訴（九十一年度偵
字第一三六九九號），本院判決如下：
    主  文
丙○○幫助洗錢，處有期徒刑捌月。緩刑年，緩刑期內付保護
管束。
    事  實
一、丙○○預見將自己帳戶提供他人使用，可能幫助犯罪集團掩
    飾或隱匿他人重大犯罪所得財物，竟不違背其本意而基於幫
    助洗錢之犯意，於民國九十年三月一日後之某日，在不詳地
    點，將其所有彰化商業銀行臺北世貿中心分行帳號0000
    0000000000號帳戶（按：該帳戶乃丙○○於九十
    年三月一日至臺北市○○路○段三三三號該分行所開設）之
    存摺、印章、金融卡及密碼等物交予姓名年籍不詳自稱宋先
    生之成年男子，幫助該以宋先生為成員之犯罪集團洗錢。該
    犯罪集團人員收受前開存摺、印章、金融卡及密碼等物後，
    旋即基於常業詐欺之犯意，於中國時報刊登信用貸款，聯絡
    電話0000000000號之分類廣告，佯稱代辦信用貸
    款，於九十年四月二十日，甲○○因見及上開廣告，需款孔
    急而以該刊登之電話號碼與該犯罪集團之宋先生聯絡並稱欲
    辦理新臺幣（下同）二百萬元貸款，宋先生認有機可趁，遂
    向渠佯稱須先繳交手續費及保險費二萬元，方得代辦貸款云
    云，致甲○○誤信為真，陷於錯誤，而於九十年四月二十日
    十五時十五分許至臺北市○○路五十九號華南商業銀行松江
    分行自動提款機處，依該犯罪集團人員之指示，以金融卡轉
    帳之方式自渠所有帳戶跨行轉帳二萬元至高德貴大眾商業銀
    行新生分行帳號0000000000000000號帳戶
    內，繼該犯罪集團人員於九十年四月二十三日復偕同甲○○
    前往臺北市○○○路○段五十七號彰化商業銀行儲蓄部，佯
    稱若介紹該銀行楊姓襄理與渠認識，得便利借貸云云而要甲
    ○○再行支付相關費用，並要甲○○開立該銀行存款帳戶作
    為日後貸款放款之用，甲○○誤信為真，陷於錯誤，遂於同
    日十二時二十七分十五秒許，依該犯罪集團人員之指示，至
    華南商業銀行自動提款機處以金融卡跨行轉帳之方式自渠所
    有帳戶轉帳十萬元至丙○○上開帳戶內，並匯款六萬元至前
    開丙○○帳戶內，甲○○再於同年月二十四日十二時五十分
    許、十七時十七分許，依該犯罪集團人員之指示，至彰化商
    業銀行自動提款機處以金融卡轉帳之方式自渠所有帳戶分別
    轉帳二萬元、八千元至潘守鳳彰化商業銀行吉林分行帳號0
    0000000000000號帳戶內，上開詐欺所得之款
    項於轉帳入前開丙○○等人帳戶後，再由該犯罪集團人員以
    金融卡將款項領出，而賴以維生，丙○○以此方式幫助該犯
    罪集團掩飾、隱匿常業詐欺犯罪所得。嗣甲○○因遲未收到
    貸款，始知受騙而報警循線查獲。
二、案經甲○○訴由臺北市政府警察局中山分局報請臺灣臺北地
    方法院檢察署檢察官偵查起訴。
    理  由
一、訊據被告丙○○對於上開彰化商業銀行臺北世貿中心分行帳
    戶為其本人所開立之事實坦認在卷，然矢口否認有何犯行，
    辯稱：該帳戶之存摺、金融卡、印章及密碼係於不詳時間同
    時遺失，其並無將該帳戶存摺、金融卡等物交付他人云云。
二、經查：上開事實，業據證人即告訴人甲○○證述在卷，並有
    彰化商業銀行臺北世貿中心分行九十年六月十九日彰世貿字
    第一一二七號函所檢附之彰化銀行業務往來申請書、印鑑卡
    暨顧客資料表、存款相關服務性業務申請／約定書等資料、
    彰化商業銀行臺北世貿中心分行九十年十二月二十一日彰世
    貿字第一二九九號函所檢附之被告帳戶資料及往來明細、華
    南商業銀行匯款單、華南商業銀行自動存提款機交易明細表
    、彰化商業銀行臺北世貿中心分行九十三年十二月九日彰世
    貿字第二四四○號函所檢附之交易明細表等在卷可考。被告
    雖以前情置辯，然揆之被告帳戶之往來明細表可知，該帳戶
    自設立帳戶後至九十年五月十一日止，有甚多筆未達百元數
    額之轉帳紀錄，此實與一般正常帳戶存提款之常情不符，況
    該帳戶自九十年三月二十九日起即開始有存入數萬元之情形
    ，此情形並持續至九十年五月十一日，若果如被告所辯該帳
    戶存摺、印章、金融卡及密碼係同時遺失，何以被告於九十
    年五月十三日僅以電話通知方式掛失該存摺及金融卡，且又
    不掛失該帳戶之印鑑？是被告前揭所辯，有悖常情，不足採
    信。本案事證明確，被告幫助洗錢犯行堪以認定，應予依法
    論科。
三、按「本法（洗錢防制法）所稱洗錢，係指下列行為：一、掩
    飾或隱匿因自己或他人重大犯罪所得財物或財產上利益者。
    二、收受、搬運、寄藏、故買或牙保他人因重大犯罪所得財
    物或財產上利益者。」（按：洗錢防制法已於九十二年二月
    六日修正公布，並依該法第十五條規定新法自公布後六個月
    施行，修正後洗錢防制法第二條之規定為「本法所稱洗錢，
    係指下列行為：一、掩飾或隱匿因自己重大犯罪所得財物或
    財產上利益者。二、掩飾、收受、搬運、寄藏、故買或牙保
    他人因重大犯罪所得財物或財產上利益者。」），洗錢防制
    法第二條定有明文。被告將自己帳戶之存摺、印章、金融卡
    及密碼供姓名年籍不詳自稱宋先生所屬犯罪集團從事常業詐
    欺之不法犯行，偵查機關無法再由帳戶追查提款人，被告應
    係幫助掩飾、隱匿他人從事常業詐欺罪，核被告所為，係犯
    洗錢防制法第九條第一項、刑法第三十條第一項之幫助洗錢
    罪。再被告行為後，洗錢防制法已於九十二年二月六日修正
    公布，並自公布後六個月施行，業如前述，是被告行為後法
    律已有變更，修正前洗錢防制法第九條之規定為「洗錢者，
    處五年以下有期徒刑，得併科新臺幣三百萬元以下罰金。」
    ，修正後第九條第一項、第二項之規定分別為「犯第二條第
    一款之罪者，處五年以下有期徒刑，得併科新臺幣三百萬元
    以下罰金。」、「犯第二條第二款之罪者，處七年以下有期
    徒刑，得併科新臺幣五百萬元以下罰金。」，比較新舊法之
    結果，自以修正前之規定，有利於被告，依刑法第二條第一
    項但書規定，自應適用修正前洗錢防制法第九條第一項之規
    定。又被告幫助犯罪集團為洗錢犯行，為從犯，與正犯情節
    尚屬有間，依刑法第三十條第二項之規定，按正犯之刑減輕
    之。爰審酌被告並無前科，素行尚稱良好，然提供帳戶予正
    確姓名年籍不詳自稱宋先生所屬之犯罪集團掩飾隱匿他人從
    事重大犯罪活動之犯罪動機、手段、所為已影響社會正常交
    易安全，增加被害人尋求救濟之困難，並使犯罪之追查趨於
    複雜暨使不法詐欺集團得以順利掩飾常業詐欺所得之財物，
    生活狀況、智識程度暨犯罪後之態度等一切情狀，量處如主
    文所示之刑，以示懲儆。末查被告前未曾受有期徒刑以上刑
    之宣告，有臺灣高等法院被告前案紀錄表一份在卷可稽，本
    院認其經此次偵、審程序後，當知儆惕，應無再犯之虞，參
    以被告有中度精神障礙，有中華民國身心障礙手冊影本一紙
    附卷足稽，因認其所宣告之刑，以暫不執行為適當，併予宣
    告緩刑三年，以勵自新。然為確實督促被告於緩刑期間戒絕
    劣習，並協助其有正確法律觀念，爰併依法宣告於緩刑期內
    付保護管束，俾由觀護人提供各種有效且必要之協助，以期
    發揮附條件緩刑刑事政策之立法意旨。
據上論斷，應依刑事訴訟法第二百九十九條第一項前段，洗錢防
制法第九條第一項，刑法第十一條前段、第二條第一項但書、第
三十條第二項、第七十四條第一款、第九十三條第一項，罰金罰
鍰提高標準條例第二條，判決如主文。
本案經檢察官呂俊儒到庭執行職務
中　　華　　民　　國　　九十四　　年　　六　　月　八　日
　　　　　　　　　刑事第十庭  審判長法　官　丁蓓蓓
                                    法  官  劉煌基
                                    法  官  黃紹紘
以上正本證明與原本無異。
如不服本判決，應於判決送達後十日內，向本院提出上訴狀（應
抄附繕本）。告訴人或被害人如對於本判決不服者，應具備理由
請求檢察官上訴，其上訴期間之計算係以檢察官收受判決正本之
日期為準。
    　　　　　　　　　　　　　　　　書記官　劉新怡
中　　華　　民　　國　　九十四　　年　　六　　月　八　日
附錄本案論罪科刑所犯法條全文
洗錢防制法第九條
洗錢者，處五年以下有期徒刑，得併科新臺幣三百萬元以下罰金
。
以犯前項之罪為常業者，處一年以上七年以下有期徒刑，併科新
臺幣一百萬元以上一千萬元以下罰金。
法人之代表人、法人或自然人之代理人、受雇人或其他從業人員
，因執行業務犯前二項之罪者，除處罰行為人外，對該法人或自
然人並科以各該項所定之罰金。但法人之代表人或自然人對於犯
罪之發生，已盡力為防止行為者，不在此限。
犯前三項之罪，於犯罪後六個月內自首者，免除其刑；逾六個月
者，減輕或免除其刑；在偵查或審判中自白者，減輕其刑。
